# 新旧金融工具准则下，票据相关业务核算

提问人：xiaolulu66 时间：2020-03-31 08:05:18
陈老师好！
请教一个关于票据业务核算的问题：A公司是一家境内上市公司，日常业务结算中涉及银行承兑汇票和商业承兑汇票，在票据到期前，会根据资金需求及业务情况进行票据贴现及背书，依据《票据法》规定，若该票据到期不获支付，A公司仍将对持票人承担连带责任。在旧金融工具准则下，无论银行承兑汇票还是商业承兑汇票，未到期贴现或背书均可终止确认应收票据。在新金融工具准则下，未到期票据贴现、背书如何处理？何种情况可以终止确认？另，部分票据要重分类至应收款项融资，重分类的标准是什么？谢谢老师！

回答人：chenyiwei
理论上在新旧准则下，对票据背书、贴现后能否终止确认的【判断标准应当是一致的。但鉴于该企业是上市公司，在新准则下证监会对此问题关注程度更高，监管也更严格，可能出现原准则下满足终止确认条件的背书、贴现交易在新准则下不再满足条件的情况。
一般认为，在“应收款项融资”项目中列报的应收款项（应收账款和应收票据），应同时满足以下条件：
（ 1 ）合同现金流量特征能够通过SPPI测试，即满足《企业会计准则第 22 号——金融工具确认和计量（ 2017 年修订）》第十六条所说的“本金+利息”的条件（详见该准则的官方应用指南和本所技术提示中的相应内容，此处不再赘述）。
（ 2 ）管理层有明确意图将这部分应收款项在其到期之前通过背书转让或贴现的方式收回其合同现金流量，但也不排除持有至到期已收取到期现金流。为此，将这类金融资产与明确持有意图为“持有至到期以收取合同现金流”的其他应收款项明确区分，单独管理。
（ 3 ）这类应收款项后续用于背书转让或者贴现时，预期将可以满足《企业会计准则第 23 号——金融资产转移（ 2017 年修订）》规定的金融资产转移终止确认条件；
（ 4 ）根据《企业会计准则第 30 号——财务报表列报（ 2014 年修订）》第十七条规定的标准，该应收款项属于流动资产。
对于此类金融资产的期末公允价值计量，理论上应按其预计可收回金额按实际利率折现到资产负债表日，或者按其合同到期值按信用风险调整后的实际利率折现到资产负债表日。但在实务操作中，鉴于这些应收款项属于流动资产，其期限不超过一年（如票据的期限不超过 6 个月），资金时间价值因素对其公允价值的影响不重大，并且在实际操作中，票据背书的前后手双方均认可按票据的面值抵偿等额的应收应付账款，不打折扣，因此可以近似认为该等应收款项的期末公允价值等于其面值扣减按预期信用风险确认的坏账准备后的余额，即公允价值基本等于摊余成本，其公允价值变动因素对其期末计量的影响显著不重大。